臺灣高等法院刑事判決　　　　　　　　94年度上易字第1421號
上　訴　人　台灣台北地方法院檢察署檢察官
被　　　告　甲○○
被　　　告　乙○○
　　　　　　　　　　　樓
被　　　告　丙○○
　　　　　　　　　　　樓
被　　　告　丁○○
上 一被 告
送達代收人　王盈智律師
上列四人共同
選任辯護人　王盈智律師
上列上訴人因被告賭博案件，不服臺灣台北地方法院92年度易字
第2155號，中華民國94年7 月26日第一審判決（起訴案號：臺灣
台北地方法院檢察署91年度偵字第10375號）提起上訴，本院判
決如下：
    主  文
上訴駁回。
    理  由
一、公訴意旨略以：被告乙○○、丙○○、丁○○、甲○○等四
    人，共同基於意圖營利之概括犯意，於民國86年間，先以丙○○名義承租台北市○○區○○路3段192號7樓之1處所，由
    乙○○、甲○○2 人負責操盤接單，由丁○○負責會計業務
    ，以台灣股票集中市場之指數，從事經營台股空中交易，與
    客戶對賭，供林金蘭、陳如娟及不特定人以下單價1 成之保
    證金買賣股票，從每筆交易額中抽取百分之0點885之交易手
    續費，留倉之股票則抽取股價之百分之0點5利息，以賺取暴
    利，因認被告乙○○、丙○○、丁○○、甲○○等4 人，共
    同涉犯刑法第268 條前段之意圖營利提供賭博場所罪及同條
    後段之意圖營利聚眾賭博等罪嫌。
二、按犯罪事實應依證據認定之，無證據不得認定犯罪事實；又
    不能證明被告犯罪者，應諭知無罪之判決，刑事訴訟法第
    154條、第301條第1項分別定有明文。又事實之認定，應憑
    證據，如未能發現相當證據，或證據不足以證明，自不能以
    推測或擬制之方法，為裁判基礎；且認定不利於被告之事實
    須依積極證據，苟積極證據不足為不利於被告事實之認定時
    ，即應為有利於被告之認定；另認定犯罪事實所憑之證據，
    雖不以直接證據為限，間接證據亦包括在內，然而無論直接
    證據或間接證據，其為訴訟上之證明，須於通常一般之人均
    不致有所懷疑，而得確信其為真實之程度者，始得據為有罪
    之認定，倘其證明尚未達到此一程度，而有合理之懷疑存在
    而無從使事實審法院得有罪之確信時，即應由法院為諭知被
    告無罪之判決 ( 最高法院40年台上字第86號、30年台上字
    第816號、76年台上字第4986號判例要旨參照）。
三、本件公訴人認被告乙○○、丙○○、丁○○、甲○○等4 人
    共同涉犯刑法第268 條前段之意圖營利提供賭博場所罪及同
    條後段之意圖營利聚眾賭博等罪嫌，無非以被告乙○○、丙○○2人於偵查中自白（坦承與告發人林金蘭有債務關係，
    且有持用告發人之支票），告發人林金蘭之指述，及卷附之
    空中交易明細表、錄音帶及所附譯文等資料為其主要論據。
四、訊之被告乙○○、丙○○、甲○○等人，均堅決否認有何賭
    博之犯行，被告乙○○辯稱：伊確實曾借錢給告發人林金蘭
    ，因此告發人林金蘭指訴伊有從事台股空中交易之對賭行為
    顯非實情；被告丙○○辯稱：伊根本不認識林金蘭，且擔任
    保全每日工作約13小時，怎有時間去從事股票空中交易；被
    告甲○○則亦辯稱：告發人林金蘭之指訴內容，均與事實不
    符，並未從事股票空中交易之對賭行為各等語。被告丁○○
    經合法通知雖未到庭陳述，然其於原審中亦堅詞否認有公訴
    人所指之賭博犯行。
五、經查：
（一）被告乙○○、丙○○2人並未於偵查中自白曾與告發人林
      金蘭間有何股票空中交易之對賭行為存在，僅被告乙○○
      於偵查中供稱，告發人林金蘭向其借錢未還，經提示支票
      仍遭跳票等語（見91年7月31日、92年1月13日、同年2 月
      27日、5月16日訊問筆錄，附於台灣台北地方法院檢察署
      91年度偵字第10375號卷宗第42頁背面、第71頁背面、第
      81頁背面、第112頁背面）。被告乙○○、丙○○等2人既
      未自白與同案被告丁○○、甲○○共同涉犯刑法第268 條
      之罪，則渠等2人前開所述之內容，已無從據此為被告乙○○等4人有罪之認定。
（二）告發人林金蘭於偵查及原審審理中固提出從事股票空中交
      易之明細資料為證，惟從該等資料之記載，因無任何有關
      被告乙○○等4人與之從事股票空中交易之往來紀錄留存
      其上，故該等明細資料中，所揭露各該股票之收盤價、成
      交價、買賣價值、平倉盈虧、交易總額等紀錄，是否確為
      告發人林金蘭與被告乙○○等人實際從事股票空中交易對
      賭之各筆資料，即非無疑。是僅憑前開卷附之股票交易明
      細資料，亦無從推斷被告乙○○等4人確有告發人林金蘭
      所指述從事股票空中交易之對賭行為存在。
（三）告發人林金蘭於偵查中雖指案外人陳如娟，亦因被告乙○○等4人從事股票空中交易之對賭行為而受害，然經原審
      傳訊陳如娟到庭，其結證稱：伊在85 年、86年的時候，
      林金蘭曾跟伊講過股票空中交易的事情，但伊並沒有親自
      去該交易市場買賣過股票，當時林金蘭問伊要不要買，伊
      剛開始說好，後來買了1、2次覺得不對勁，就沒有再買了
      ，至於當時係用林金蘭帳戶的名義買的，還是用自己的名
      義買的，已經不記得了，但錢是交給林金蘭的，後來她有
      把錢還給伊。此外，被告丁○○並沒有介紹伊進行所謂的
      股票空中交易，且林金蘭是在被告乙○○那裡進行股票空
      中交易，也是林金蘭告訴伊的等語（原審93年10月26日審
      理筆錄第4頁以下，附於原審卷宗（一）第91頁以下）；
      稽之證人陳如娟之證詞，其既未親自從事股票空中交易之
      買賣，僅係將錢交付告發人林金蘭處理，且林金蘭是否確
      實在被告乙○○處進行股票空中交易，亦係聽聞告發人林
      金蘭之傳述而知悉，此部分顯屬傳聞之詞。就此，證人既
      未親自聞見或經歷其所陳述之事實，法院縱令於審判期日
      對其訊問，或由被告對其詰問，亦無從擔保其陳述內容之
      真實性（最高法院90年台上字第3328號判決參照）。是證
      人陳如娟前開所證告訴人林金蘭有在被告乙○○處進行股
      票空中交易一節，自不具證據之適格性，而難資為被告乙○○等4人有罪認定之依據。
（四）台灣證券交易所資訊服務部員工蔡修盛雖於原審審理中到
      庭結證稱，伊知道所謂的股票空中交易，乃係以股票指數
      作為股票買空、賣空之標的，而買方或賣方只要用比較少
      的保證金就可以作此交易，但此種交易，實際上並無買賣
      之行為存在；至於股票空中交易是用現金或支票在交易，
      因伊並未參與，所以不知道等詞（見原審94年3月1日審理
      筆錄第16頁，原審卷（一）第248頁）。按上開證人亦未
      親自見聞被告乙○○等4人有何從事股票空中交易對賭之
      違法行為存在，則縱其知悉股票空中交易行為之概念，於
      本案中自亦無法僅憑其證詞，而可為被告乙○○等4人不
      利之認定。
（五）告發人林金蘭雖於原審審理中以證人之身分到庭證稱：被
      告乙○○等人，確有從事股票空中交易之對賭行為云云（
      見原審94年3月1日審理筆錄第2頁以下，附於原審卷宗
      （一）第234頁以下），並提出其個人從事股票空中交易
      之存提款明細、錄音帶及譯文等資料為證。惟林金蘭與乙○○等人因金錢債權債務關係交惡，業據被告乙○○供明
      在卷（本院94年9月30日筆錄），再依告發人林金蘭所提
      出之合作金庫松江支庫之存提款明細資料，並參酌卷附由
      被告乙○○以丙○○名義匯款至告發人林金蘭合作金庫帳
      戶，及渠等所持有告發人林金蘭之支票經提示遭退票之匯
      款、退票理由單等資料影本綜合觀之，至多僅得證明告發
      人林金蘭與被告乙○○等人間有金錢往來之關係而已，尚
      無法證明被告乙○○等人確有從事股票空中交易之對賭行
      為。至於告發人林金蘭所提出與被告乙○○電話交談之錄
      音譯文（林金蘭因為電話交談通訊之一方，其監察與被告
      乙○○間之電話交談內容，尚與通訊保障及監察法第二十
      九條第三款之規定無違），除告發人林金蘭在電話中談及
      股票空中交易應退佣金之事外，被告乙○○於該電話交談
      中並未言及其有從事股票空中交易之對賭行為存在，故林
      金蘭上開不利被告等人之證言，亦難遽信。從而，不能僅
      憑林金蘭上開片面之指證及資料，遽而認定被告乙○○等
      4人有何從事股票空中交易之行為。
六、綜上諸情參互以觀，本件既不能證明被告乙○○等人有何提
    供賭博場所及聚眾賭博之行為，揆諸前開說明，自均應為被
    告乙○○等4人無罪之諭知。
七、原審以不能證明被告乙○○、丙○○、丁○○、甲○○犯罪
    而諭知被告無罪之判決，經核並無不合。檢察官循告訴人請
    求上訴仍以：由告訴人（按應係告發人）所提出之電話錄音
    暨譯文可知，被告乙○○曾於電話錄音中坦承空中交易退佣
    款已為被告丁○○取走，且被告丁○○確曾向被告招攬生意
    ；又被告丙○○、甲○○曾分別匯款至告訴人所開設之合作
    金庫帳戶內，復參諸告訴人所提出之空中交易明細，應可確
    定告訴人與被告等人有金錢往來，此均與告訴人在被告等人
    開設之空中交易站進行對賭之行為有關，原審逕為被告無罪
    判決，顯有違誤等情，指摘原判決不當，請求撤銷改判。就
    此，均詳如前述指駁，檢察官之上訴並無理由，應予駁回。
八、被告丁○○經合法傳喚，無正當理由而未於審判期日到庭，
    爰不待其陳述，逕為一造辯論之判決。
據上論斷，應依刑事訴訟法第371條、第368條，判決如主文。
本案經檢察官賴俊雄到庭執行職務。
中　　華　　民　　國　　94　　年　　10　　月　　14　　日
　　　　　　　　　刑事第二十庭  審判長法　官  陳貽男
　　　　　　　　　　　　　　　　　    法　官  許仕楓
　　　　　　　 　 　　　　　　　　　　法　官  邱志平
以上正本證明與原本無異。
不得上訴。
                                      書記官  魏汝萍
中　　華　　民　　國　　94　　年　　10　　月　　14　　日
